臺灣桃園地方法院刑事判決　　　　　　　96年度訴字第1196號
公　訴　人　臺灣桃園地方法院檢察署檢察官
被　　　告　甲○○
　　　　　　　　　（現在臺灣桃園看守所執行觀察勒戒）
被　　　告　乙○○
　　　　　　　　　　（現羈押在臺灣桃園看守所）
共　　　同
指定辯護人　本院公設辯護人　彭詩雯
上列被告因強盜案件，經檢察官提起公訴（96年度偵字第6666號
），本院判決如下：
        主    文
甲○○、乙○○共同意圖為自己不法之所有，攜帶兇器搶奪他人
動產，因脫免逮捕，而當場施以脅迫，甲○○處有期徒刑參年拾
月，乙○○處有期徒刑柒年貳月。西瓜刀壹把、鋁棒壹支、黑色
口罩貳個均沒收。
        事    實
一、甲○○、乙○○因缺錢花用，竟共同基於意圖為自己不法所
    有之犯意聯絡，於民國96年3 月13日晚上7 時許，甲○○先
    在桃園縣大溪鎮○○○街99巷17號，將乙○○向不知情之友
    人徐光輝所借用之車牌號碼JBC ─251 號機車車牌拆下，後
    由乙○○騎乘上開機車搭載甲○○，2 人均頭戴渠等友人所
    有之安全帽，並各以甲○○所有之黑色口罩遮掩口鼻，防止
    他人辨識容貌，另各配戴甲○○所有之手套，避免遺留指紋
    ，並攜帶甲○○所有，客觀上足以對人之生命、身體、安全
    構成威脅，具有危險性之西瓜刀1 把、鋁棒1 支，往桃園縣
    大溪鎮崎頂方向行駛，沿途尋找作案對象，而乙○○途中因
    悶熱而脫去口罩、安全帽。嗣於同日晚上7 時12分許，行經
    丙○○所經營位於桃園縣大溪鎮○○路1157號金奇銀樓前，
    見店內無人，認為有機可趁，遂由甲○○頭戴安全帽、口罩
    ，手戴手套並持鋁棒下車進入金奇銀樓內，先以鋁棒敲打該
    銀樓門口櫥窗，但無法敲破。此時丙○○在與銀樓店面後方
    以門簾相隔之住處內聞聲察覺有異，遂掀開門簾經向銀樓察
    看。甲○○亦轉而以鋁棒敲擊櫃檯玻璃櫥櫃，玻璃櫥櫃因而
    破裂，甲○○遂趁此丙○○不及防備之際，徒手奪取玻璃櫥
    櫃內之金戒指23只（約重7 兩）。斯時，原在銀樓門口等候
    接應之乙○○見渠等犯行為丙○○發覺，因恐甲○○不及逃
    離，遂持西瓜刀進入銀樓內，呼喊甲○○儘速離開。而丙○○見乙○○入內，即出聲宣稱其業已報警以嚇阻，而乙○○
    為脫免逮捕，遂持西瓜刀朝丙○○揮舞並出聲吼叫，而當場
    對丙○○施以脅迫行為，使丙○○心生畏懼而不敢追趕，乙○○即趁勢離開店外，與甲○○共乘上開機車逃逸。得手後
    渠等以前開所得中20枚金戒指換取新臺幣（下同）30,000元
    及3 包安非他命，甲○○分得20,000元、2 包安非他命及1
    枚金戒指，乙○○分得10,000元、1 包安非他命及2 枚金戒
    指。嗣於同年月18日晚上11時許，甲○○於有偵查犯罪職權
    之公務員或機關發覺其前開強盜犯行前，主動至桃園縣政府
    警察局大溪分局供述前開犯行，自首並接受裁判，並交出前
    開強盜所得之金戒指1 枚、變賣贓物所餘現金10,000元，復
    帶同警方起獲其所有供前開作案所用之西瓜刀1 把、鋁棒1
    支、黑色口罩2 個，及作案時所著衣服、褲子、鞋子，且供
    述共犯為乙○○，並協助警方於同年月19日凌晨0 時30分許
    ，在桃園縣八德市○○路○ 段291 號網路一族網路咖啡店查
    獲乙○○，而在乙○○身上起出變賣贓物所得購買之彩券4
    張、所餘現金500 元。
二、案經桃園縣政府警察局大溪分局報請臺灣桃園地方法院檢察
    署檢察官偵查起訴。
    理  由
一、證據能力：
  (一)按被告之自白，非出於強暴、脅迫、利誘、詐欺、疲勞訊問
    、違法羈押或其他不正之方法，且與事實相符者，得為證據
    ，刑事訴訟法第156 條第1 項定有明文。被告甲○○、乙○○並未抗辯渠等於警詢、檢察官偵查中及本院訊問及審理時
    之自白有非任意性之情形，本院亦查無有何不正詢問之情形
    ，應認渠等自白具有任意性，而有證據能力。
  (二)按被告以外之人於審判外之言詞或書面陳述，除法律有規定
    者外，不得作為證據；被告以外之人於偵查中向檢察官所為
    之陳述，除顯有不可信之情況者外，得為證據；被告以外之
    人於檢察事務官、司法警察官或司法警察調查中所為之陳述
    ，與審判中不符時，其先後之陳述具有較可信之特別情況，
    且為證明犯罪事實存否所必要者，得為證據；被告以外之人
    於審判外之陳述，雖不符刑事訴訟法第159 條之1 至第159
    條之4 之規定，而經當事人於審判程序同意作為證據，法院
    審酌該言詞陳述或書面陳述作成時之情況，認為適當者，亦
    得為證據；當事人、代理人或辯護人於法院調查證據時，知
    有第159 條第1 項不得為證據之情形，而未於言詞辯論終結
    前聲明異議者，視為有前項之同意，刑事訴訟法第159 條第
    1 項、第159 條之1 第2 項、第159 條之2 、第159 條之5
    分別定有明文。
  1.按刑事審判上之共同被告，係為訴訟經濟等原因，由檢察官
    或自訴人合併或追加起訴，或由法院合併審判所形成，其間
    各別被告及犯罪事實仍獨立存在。故共同被告對於其他共同
    被告之案件而言，為被告以外之第三人，本質上屬於證人，
    為確保被告對證人之詰問權，證人於審判中，應依法定程序
    ，到場具結陳述，並接受被告之詰問，其陳述始得作為認定
    被告犯罪事實之判斷依據（最高法院93年臺上字第5726號號
    判決意旨參照）。被告甲○○、乙○○雖同為本案被告，然
    公訴人援引被告甲○○於警詢、檢察官偵查中所為之陳述為
    被告乙○○犯行之證據；援引被告乙○○於警詢、檢察官偵
    查中所為之陳述為被告甲○○犯行之證據，則就被告甲○○
    而言，被告乙○○之陳述；就被告乙○○而言，被告甲○○
    之陳述，無異屬「被告以外之人」之陳述。然被告甲○○、
    乙○○及渠等辯護人於準備程序中未對上開證據之證據能力
    爭執，亦未主張渠等於檢察官偵查中所為陳述有顯不可信之
    情形（見本院96年5 月23日準備程序筆錄），且經本院於審
    理期日提示上開筆錄並告以要旨，被告及辯護人就此部分證
    據之證據能力均未聲明異議（見本院96年6 月21日審判筆錄
    ），審酌甲○○、乙○○前開陳述無違法取證之瑕疵，或所
    述內容有何誤認、誣攀等顯有不可信之情況，本院認引用上
    開陳述作為證據應屬適當，分依刑事訴訟法第159 條之1 第
    2 項，認渠等於檢察官偵查中經具結所為之證述；依刑事訴
    訟法第159 條之5 規定，認渠等於警詢中所為陳述有證據能
    力。
  2.證人丙○○於警詢、檢察官偵查中所為之陳述，屬審判外之
    陳述，然被告甲○○、乙○○及渠等辯護人於本院審理時對
    於該等證據之證據能力表示沒有意見，且迄於言詞辯論終結
    前亦未聲明異議（見本院96年5 月23日準備程序筆錄、本院
    96年6 月21日審判筆錄），本院審酌前開供述證據作成時之
    情況，並無不能自由陳述之情形，亦無違法取證或其他瑕疵
    ，認為以之作為證據為適當自得為證據。
  (三)監視錄影畫面翻拍照片、現場蒐證照片、扣案西瓜刀、鋁棒
    、口罩，經查並無不得作為證據之事由，依法自得作為證據
    。
二、得心證之理由：
  (一)上揭犯罪事實，迭據被告甲○○、乙○○於警詢、檢察官偵
    查中及本院審理時供認不諱（被告甲○○部分見96年度偵字
    第6666號偵查卷第10至15頁、97至98頁、本院96年5 月17日
    訊問筆錄、96年5 月23日準備程序筆錄、96年6 月21日審判
    筆錄；被告乙○○部分見96年度偵字第6666號偵查卷第32至
    39頁、97至98頁、本院96年5 月17日訊問筆錄、96年5 月23
    日準備程序筆錄、96年6 月21日審判筆錄），且經證人丙○○於警詢、檢察官偵查中及本院審理時證述明確（見96年度
    偵字第6666號偵查卷第69至72頁、128 至130 頁、本院96年
    6 月21日審判筆錄）。且經本院勘驗案發當時現場監視錄影
    光碟，勘驗結果：銀樓店內有設置2 台監視器，一個監視器
    是對準門口，另台監視器是從另一側對準櫃台。監視錄影帶
    可見甲○○帶著半罩式安全帽、口罩，雙手戴白手套，手持
    鋁棒進入店內，先敲擊門口旁的櫥櫃，但是沒有敲破，旋進
    入店內敲擊櫃台的玻璃櫃，將玻璃擊破後，伸左手入玻璃櫃
    內抓取金飾，此時店內並無店員，而乙○○未戴帽子或口罩
    ，雙手戴白手套，右手持西瓜刀，站立在店門口，甲○○抓
    取金飾後，丙○○由櫃台後方掀開布簾，探頭往店內，甲○○隨即往店外奔走，乙○○手持西瓜刀進入店內，甲○○與
    乙○○兩人交錯而過，乙○○左手扶在櫃台上，右手對著丙○○揮舞西瓜刀，有出聲的動作，但由錄影帶無法聽聞其口
    出何言，丙○○即退入布簾內，乙○○隨即轉身離開店內等
    情，有本院96年6 月21日勘驗筆錄在卷可參，足認被告甲○○、乙○○前開任意性自白，核與事實相符，堪以採信。
  (二)由證人丙○○於警詢中證述：伊聽到店內有敲打玻璃之聲音
    ，便前去查看，發現1 名戴安全帽男子持鋁棒敲打玻璃櫃，
    約敲打7 、8 下，將玻璃櫃敲破，取出戒指往外跑等語（見
    96 年 度偵字第6666號偵查卷第69至72頁）。於檢察官偵查
    中證稱：金奇銀樓係住商合一，前面為店面，後面為住所，
    中間以一木板門及門簾相隔，96年3 月13日晚間7 時餘許，
    伊在住所客廳內，聽見撞擊聲音，以為客人不慎撞及店面玻
    璃門，伊打開店面與住處隔間之門簾查看，看見1 名頭戴安
    全帽及口罩之男子以球棒敲打櫃臺玻璃，伊害怕大叫，但不
    敢走到門市等語（見同上卷第128 至130 頁）。於本院審理
    時證稱：被告甲○○進入店內敲打玻璃櫥櫃時，店內並無人
    在場，伊見到被告乙○○進入後，才出聲對被告乙○○稱伊
    業已報警，被告乙○○對伊大吼一聲，伊因害怕遂躲回住處
    等語（見本院96年6 月21日審判筆錄）。丙○○於被告甲○○進入金奇銀樓時，於住處內查看被告甲○○之行止，其顯
    有對店內財物施以管領力之意，而被告甲○○趁其不及防備
    之際，奪取金戒指之舉，顯係構成搶奪無疑。再者，依前開
    勘驗結果佐以證人丙○○所述，被告甲○○進入金奇銀樓搶
    奪財物時，丙○○係在店後住處，店內並無人在場，被告甲○○並未對丙○○施以強暴、脅迫之舉，被告甲○○於此情
    況下拿取金飾之行為，自與強盜要件有別。而被告乙○○因
    見丙○○發覺渠等犯行，因而進入店內要求被告甲○○儘速
    離去，且揮舞西瓜刀希望阻止他人追趕一節，業據被告乙○○於本院審理時自承在卷（見本院96年年6 月21日審判筆錄
    ），而丙○○確實因被告乙○○前開揮刀之舉心聲畏懼，因
    而不敢追趕一節，亦據證人丙○○證述明確如前，丙○○確
    受有相當之壓制，已達不能抗拒。綜上，被告甲○○、乙○○共同攜帶鋁棒搶奪得逞後，為脫免逮捕，由被告乙○○當
    場持刀揮舞以脅迫丙○○，使丙○○不能抗拒而未予追趕等
    情，堪以認定。
  (三)證人即承辦本案員警李忠平於檢察官偵查中證稱：伊至銀樓
    調取監視錄影帶，發現其中一名歹徒未戴安全帽及口罩，伊
    遂持翻拍照片予轄區內毒品、竊盜等列管治安人口指認，有
    人認出該名歹徒為綽號「長腳」之男子，指認人帶伊至「長
    腳」之住處，伊發現住處與其他人員查訪之情資相符。渠等
    於96年3 月18日確認情資無誤，遂前往「長腳」住處埋伏。
    約於當日晚間10時30分許，伊接獲隊長來電，稱另名戴安全
    帽之歹徒欲至分局自首，要求伊返回警局等該名歹徒，故渠
    等便離開「長腳」之住處返回警局，約當日於晚間11時許，
    被告甲○○即該名戴安全帽之歹徒便由其兄陪同至警局自首
    ，供述犯罪經過，且供出共犯「長腳」為被告乙○○。後伊
    央請被告甲○○聯絡被告乙○○以確認被告乙○○所在，而
    得知被告乙○○在八德某網路咖啡店內，渠等追查後即查獲
    被告乙○○。被告甲○○未至警局自首前，渠等僅查到有關
    被告乙○○之線索，並未掌握被告甲○○之線索等語明確（
    見96年度偵字第6666號偵查卷第137 至138 頁）。由證人李
    忠平前開所述，可知警方於被告甲○○主動前往警局申告其
    涉犯本件犯行前，並無確切之根據得為合理可疑本件犯行之
    行為人為何，被告甲○○於警方尚未發覺其前開犯行前，主
    動至至警局供述前開犯行，符合自首要件。
  (四)此外，復有扣案之作案所用之西瓜刀1 把、鋁棒1 支、黑色
    口罩2 個，被告甲○○於案發當日所著黑色布鞋1 雙、黑色
    夾克1 件、黑色長褲1 件，被告乙○○於案發當日所著之愛
    迪達T 恤1 件、牛仔褲1 件，被告甲○○所交出前開強盜所
    得之金戒指1 枚、所餘現金10,000元；乙○○交出以前開強
    盜所得購買之彩券4 張、所餘現金500 元可資佐證。本件事
    證明確，被告甲○○、乙○○上開犯行足堪認定。
三、按竊盜或搶奪，因防護贓物、脫免逮捕或湮滅罪證，而當場
    施以強暴、脅迫者，以強盜論，刑法第329 條定有明文。所
    謂以強盜論，係指以強盜罪相當條文處斷之意，並非專以第
    328 條第1 項之強盜論，故第330 條所謂犯強盜罪，不僅指
    自始犯強盜罪者而言，即依第329 條以強盜論者，亦包括之
    ，亦即，若犯準強盜而有第321 條第1 項各款情形之一，仍
    應依第330 條論處。又按刑法第321 條第1 項第3 款所謂之
    兇器，其種類並無限制，凡客觀上足對人之生命、身體、安
    全構成威脅，具有危險性之器械均屬之。本件被告甲○○搶
    奪時所攜用之鋁棒，為金屬製品，如持以攻擊人身，對人之
    生命、身體、安全構成威脅，具有相當危險性，自屬兇器無
    疑。又刑法上所謂之「脅迫」，係指使用足以令人心理上或
    精神上發生畏怖恐懼之一切行為者而言。本件被告乙○○持
    西瓜刀在丙○○面前揮舞比劃，足使人心生畏怖，已該當於
    脅迫之要件，且足使丙○○無法抗拒。故核被告甲○○、乙○○共同持兇器鋁棒搶奪丙○○金飾後，為脫免逮捕，復由
    被告乙○○當場施脅迫之所為，係犯刑法329 條之罪而有同
    法第321 條第1 項第3 款之情形，應依同法第330 條第1 項
    之加重準強盜罪論處。公訴意旨認被告2 人以強暴方式至使
    被害人丙○○無法抗拒，任由被告甲○○以鋁棒敲破該銀樓
    之玻璃展示櫃而強盜取走其內之金戒指乙節，容有誤會。被
    告尤良被告甲○○、乙○○2 人間，就前開犯行，有犯意之
    聯絡及行為之分擔，均為共同正犯。被告甲○○於犯罪後，
    於有偵查犯罪職權之公務員或機關發現渠等前開準強盜犯行
    前，主動至桃園縣政府警察局大溪分局向警員坦承犯罪並接
    受裁判一節，已如前述，爰依刑法第62條前段之規定減輕其
    刑。爰審酌被告2 人正值青壯，不思以正途營生，竟攜帶兇
    器搶奪財物，復持兇器施脅迫被害人以脫免逮捕，渠等所攜
    兇器於行為過程中極易造成他人生命、身體之危害，且使被
    害人身、心受有嚴重恐懼，犯罪所得之金戒指高達23只，數
    量非寡，且金飾多遭渠等變賣，所得現金部分亦經渠等花費
    ，致被害人無法如數尋回失物，所生損害非淺，惟衡渠等均
    僅國中畢業，教育程度不高，事理判斷能力較為淺薄，且犯
    最後坦承犯行，犯後態度非劣等一切情狀，認分別量處如主
    文所示之刑，已足資懲警。扣案西瓜刀1 把、鋁棒1 支、黑
    色口罩2 個，均為被告甲○○所有，西瓜刀、鋁棒供渠等實
    施本件強盜犯行所用之物，口罩供渠等配戴以遮掩面貌遂行
    本件犯行一節，業據被告甲○○、乙○○於本院審理時供陳
    明確（見本院96年6 月21日審判筆錄），均應依刑法第38條
    第1 項第2 款之規定宣告沒收。至被告甲○○、乙○○所配
    戴之安全帽各1 個，均非被告2 人所有之物，業經被告2 人
    且於本院審理時供述明確，故均不予宣告沒收。又被告2 人
    犯罪所用之手套2 雙，固為被告甲○○所有，然被告甲○○
    自首後即帶同警方起出本件作案所用工具，無所隱瞞掩飾，
    卻未起獲該2 雙手套，足見該2 雙手套已丟棄減失，為免執
    行困難，爰不併為沒收之諭知。另扣案甲○○所有之黑色布
    鞋1 雙、黑色夾克1 件、黑色長褲1 件、乙○○所有之愛迪
    達T 恤1 件、牛仔褲1 件，為日常衣著，非供本案犯罪所用
    之物，亦不就此為沒收之諭知，附此敘明。
據上論結，應依刑事訴訟法第299 條第1 項前段，刑法第28 條
、第329 條第1 項、第330 條第1 項、第62條前段、第38條第1
項第2 款，判決如主文。
本案經檢察官施宣旭到庭執行職務。
中　　華　　民　　國　　96　　年　　7 　　月　　12　　日
                  　刑事第九庭  審判長法  官 何信慶
                                      法  官 胡芷瑜
                                      法  官 何燕蓉
以上正本證明與原本無異。
如不服本判決，應於判決送達後10日內向本院提出上訴狀（應附
繕本）。
         　　　　　　　　　　　　　　 書記官　許弘樺
中　　華　　民　　國　　96　　年　　7 　　月　　12　　日
附錄本案論罪科刑法條：
中華民國刑法第329 條（準強盜罪）
竊盜或搶奪，因防護贓物、脫免逮捕或湮滅罪證，而當場施以強
暴脅迫者，以強盜論。
中華民國刑法第330 條（加重強盜罪）
犯強盜罪而有第321 條第1 項各款情形之一者，處7 年以上有期
徒刑。
前項之未遂犯罰之。
